【裁判字號】    99,訴,204
【裁判日期】    990512
【裁判案由】    違反商業會計法等
【裁判全文】
臺灣彰化地方法院刑事判決               99年度訴字第204號
公  訴  人  臺灣彰化地方法院檢察署檢察官
被      告  丙○○
            甲○○
上列被告等因違反商業會計法案件，經檢察官提起公訴（98年度
偵字第5084號、第7596號、第9871號），檢察官聲請改依協商程
序而為判決，本院合議庭裁定由受命法官獨任進行認罪協商程序
，判決如下：
    主  文
丙○○共同犯商業會計法第七十一條第一款之填製不實罪，處有
期徒刑肆月，如易科罰金，以新臺幣壹仟元折算壹日，減為有期
徒刑貳月，如易科罰金，以新臺幣壹仟元折算壹日。
甲○○共同犯商業會計法第七十一條第一款之填製不實罪，處有
期徒刑伍月，如易科罰金，以新臺幣壹仟元折算壹日。
   犯罪事實及理由
一、緣逞興實業股份有限公司（下稱逞興公司）及高實撚織股份
    有限公司（下稱高實公司）之業務經理乙○○（所涉業務侵
    占、偽造文書罪部分，另由本院以簡式審判程序分別判處有
    期徒刑7 月、2 月）於民國95年6 月27日侵占其業務上持有
    逞興公司總價值新臺幣（下同）53萬8000元之物品，並擅以
    高實公司名義出售予徐江愛珠（所涉贓物罪部分，業由檢察
    官為不起訴處分）所經營之元集實業有限公司（下稱元集公
    司）後，因無會計憑證可供元集公司作為進項憑證，竟分別
    與丙○○、甲○○基於填製不實會計憑證之犯意聯絡，而為
    下列犯行：
（一）丙○○則為振利織造企業有限公司（址設彰化縣鹿港鎮○○街164 號1 樓，下稱振利公司）之負責人，明知振利公
      司於95年11月10日，與元集公司間並無任何交易事實，竟
      因乙○○（所涉違反商業會計法部分，另經本院以簡式審
      判程序判處有期徒刑2 月又15日）允以給付百分之五營業
      稅金，並出於往來交情，而基於與乙○○共同填製不實會
      計憑證之犯意聯絡，於上開時間，填製振利公司編號QU00
      000000號，金額為4 萬7250元（含稅）之不實會計憑證統
      一發票1 張後交予乙○○，嗣乙○○再轉交予不知情之徐
      江愛珠（所涉違反商業會計法部分，另由臺灣高雄地方法
      院檢察署檢察官為不起訴處分），充作乙○○盜賣逞興公
      司貨物予元集公司之證明，足生損害於振利公司會計事務
      及貨物管理之正確性。
（二）甲○○為暉騰實業有限公司（址設高雄縣鳳山市○○○街
      260 號，下稱暉騰公司）之業務經理，亦為暉騰公司之董
      事，為暉騰公司之負責人，明知暉騰公司於96年5 月1 日
      與徐江愛珠所經營之元集公司間並無任何交易事實，竟因
      乙○○（所涉違反商業會計法部分，另經本院以簡式審判
      程序判處有期徒刑5 月）允以給付百分之五營業稅金，並
      出於往來交情，而基於與乙○○共同填製不實會計憑證之
      犯意聯絡，於上開時間，填製暉騰公司編號TU00000000號
      ，金額為28萬7700元（含稅）之不實會計憑證統一發票1
      張後交予乙○○，嗣乙○○再轉交予不知情之徐江愛珠（
      所涉違反商業會計法部分，另由臺灣高雄地方法院檢察署
      檢察官為不起訴處分），充作乙○○盜賣逞興公司貨物予
      元集公司之證明，足生損害於暉騰公司會計事務及貨物管
      理之正確性。
二、證據：
（一）被告丙○○、甲○○之自白。
（二）暉騰公司96年5月1日編號TU00000000號發票1張。
（三）暉騰公司97年8月5日聲明書1份。
（四）振利公司95年11月10日編號QU00000000號發票1張。
三、按本法所定商業負責人之範圍，依公司法、商業登記法及其
    他法律有關之規定，商業會計法第4 條定有明文。又本法所
    稱公司負責人：在有限公司為董事，公司法第8 條亦有明文
    。經查，被告丙○○為振利公司之代表人、被告甲○○為暉
    騰公司之董事，此分別有振利公司基本資料及暉騰公司董監
    事資料1 份在卷可稽，是被告蘇振利、甲○○分別為振利公
    司、暉騰公司之商業負責人一節，堪予認定。
四、本件經檢察官分別與被告2 人於審判外達成協商之合意，且
    被告2 人均已認罪，其合意內容分別如主文所示。經查，上
    開協商合意並無刑事訴訟法第455 條之4 第1 項所列情形之
    一，檢察官聲請改依協商程序而為判決，本院爰不經言詞辯
    論，於協商合意範圍內為協商判決。
五、暉騰公司96年5 月1 日編號TU00000000號、振利公司95年11
    月10日編號QU00000000號不實之統一發票之會計憑證，雖為
    被告等2 人及共犯乙○○因犯罪所生之物，然既已交付予元
    集公司持向稅捐稽徵機關申報營業稅，已非為被告2 人或共
    犯乙○○所有，亦非屬違禁物，爰不予宣告沒收，附此敘明
    。
六、應適用之法條：刑事訴訟法第455 條之4 第2 項、第455 條
    之8 、第454 條第1 項，商業會計法第71條第1 款，刑法第
    11條前段、第28條、第41條第1 項前段，中華民國九十六年
    罪犯減刑條例第2 條第1 項第3 款、第7 條、第9 條。
七、本判決除有刑事訴訟法第455 條之4 第1 項第1 款、第2 款
    、第4 款、第6 款、第7 款所定情形之一，或違反同條第2
    項規定者外，不得上訴。
八、如有上開可得上訴情形，得自收受判決送達之日起10日內，
    向本院提出上訴書狀，上訴於第二審法院。
中    華    民    國    99    年    5     月    12    日
                  刑事第二庭  法  官  江彥儀
以上正本證明與原本無異。
中    華    民    國    99    年    5     月    12    日
                              書記官  黃明慧
附錄本案論罪科刑法條：
商業會計法第71條第1款
商業負責人、主辦及經辦會計人員或依法受託代他人處理會計事
務之人員有下列情事之一者，處 5 年以下有期徒刑、拘役或科
或併科新臺幣 60 萬元以下罰金：
一、以明知為不實之事項，而填製會計憑證或記入帳冊。

司法院資訊處製作；財團法人民間司法改革基金會備份。
